---
title: "Tugas Individu 3"
author: "Hilmi Awfa Abrar - G1401211089"
output:
  html_document:
    df_print: paged
editor_options:
  markdown:
    wrap: 72
---

```{r}
library(dLagM)
library(dynlm)
library(MLmetrics)
library(lmtest)
library(readxl)
```

# Input data

```{r}
datarep <- read_excel("C:/hilmi/ipb/smt 5/MPDW/Praktikum/Pertemuan 2/data tugas 2.xlsx", sheet = 2)
datarep
```
# Pembagian data dan data time series
```{r}
train <- datarep[1:120,]
test <- datarep[121:150,]

data.ts <- ts(datarep)
train.ts <- ts(train)
test.ts <- ts(test)
```

# 1. Model Koyck
```{r}
model.koyck <- koyckDlm(x = train$High, y = train$low, intercept = TRUE)
summary(model.koyck)
AIC(model.koyck)
BIC(model.koyck)
```

Dari hasil tersebut, didapat bahwa intercept , peubah $x_t$ dan
$y_{t-1}$ memiliki nilai $P-Value<0.05$. Hal ini menunjukkan bahwa
intercept, peubah $x_t$ dan $y_{t-1}$ berpengaruh signifikan terhadap
$y_t$. Adapun model keseluruhannya adalah sebagai berikut 
$$
\hat{Y_t}= -0.7271+0.8434X_t+ 0.1861Y_{t-1}
$$ \

### Peramalan dan akurasi model koyck
```{r}
# peramalan 30 periode kedepan
fore.koyck <- forecast(model = model.koyck, x=test$High, h=30)
fore.koyck
#akurasi data test
mape.koyck <- MAPE(fore.koyck$forecasts, test$low)
mape.koyck
#akurasi data training
GoF(model.koyck)
```

# 2. Model Distributed Lag

### dengan lag 3

```{r}
model.dl <- dlm(x = train$High, y = train$low, q=3)
summary(model.dl)
AIC(model.dl)
BIC(model.dl)
```

Dari hasil diatas, didapat bahwa $P-value$ dari intercept, $x_{t}$ dan
$x_{t-1}<0.05$. Hal ini menunjukkan bahwa intercept, $x_{t}$ dan
$x_{t-1}$ berpengaruh signifikan terhadap $y_t$. Adapun model
keseluruhan yang terbentuk adalah sebagai berikut

$$
\hat{Y_t}=-0.78329+ 0.74222X_t+0.22688X_{t-1}+0.02623X_{t-2}+0.03273X_{t-3}
$$ 

### Peramalan dan akurasi model Distributed Lag (lag=3)

```{r}
# peramalan 30 periode kedepan
fore.dl <- forecast(model = model.dl, x=test$High, h=30)
fore.dl
#akurasi data test
mape.dl <- MAPE(fore.dl$forecasts, test$low)
mape.dl
#akurasi data training
GoF(model.dl)
```

### dengan lag Optimmum

```{r}
# cari lag optimum
finiteDLMauto(formula =low ~ High,
              data = data.frame(train), q.min = 1, q.max = 6,
              model.type = "dlm", error.type = "AIC", trace = FALSE)
```

Berdasarkan output tersebut, lag optimum didapatkan ketika lag=1.
Selanjutnya dilakukan pemodelan untuk lag=1 

### Dengan lag optimum (lag=1)
```{r}
model.dl.opt <- dlm(x = train$High, y = train$low, q=1)
summary(model.dl.opt)
AIC(model.dl.opt)
BIC(model.dl.opt)
```
Dari hasil diatas, didapat bahwa $P-value$ dari intercept, $x_{t}$ dan
$x_{t-1}<0.05$. Hal ini menunjukkan bahwa intercept, $x_{t}$ dan
$x_{t-1}$ berpengaruh signifikan terhadap $y_t$. Adapun model
keseluruhan yang terbentuk adalah sebagai berikut 
$$
\hat{Y_t}=-0.74145+ 0.75109X_t+ 0.27362X_{t-1}
$$ 

### Peramalan dan akurasi model Distributed Lag optimum (lag=1)
```{r}
# peramalan 30 periode kedepan
fore.dl.opt <- forecast(model = model.dl.opt, x=test$High, h=30)
fore.dl.opt
#akurasi data test
mape.dl.opt <- MAPE(fore.dl.opt$forecasts, test$low)
mape.dl.opt
#akurasi data training
GoF(model.dl.opt)
```

Model tersebut merupakan model yang sangat baik dengan nilai MAPE yang
kurang dari 10%.

# 3. Model Autoregressive

### Dengan lag p=1 dan q=1

```{r}
model.ardl <- ardlDlm(x = train$High, y = train$low, p = 1 , q = 1)
summary(model.ardl)
AIC(model.ardl)
BIC(model.ardl)
```

Hasil di atas menunjukkan bahwa peubah $intercept, x_{t}, y_{t-1}$,
hasil uji t menunjukkan nilai-p pada peubah $<0.05$ Hal ini menunjukkan
bahwa peubah $intercept, x_{t}, y_{t-1}$ berpengaruh signifikan terhadap
$y_t$, sementara $x_{t-1}$ tidak berpengaruh signifikan terhadap $y_t$.
Model keseluruhannya adalah sebagai berikut:

$$
\hat{Y}=-0.57975+ 0.71922X_t-0.04104X_{t-1}+0.22526Y_{t-1}
$$ 

### Peramalan dan akurasi model Autoregressive dengan lag (p=1 dan q=1)

```{r}
# peramalan 30 periode kedepan
fore.ardl <- forecast(model = model.ardl, x=test$High, h=30)
fore.ardl
#akurasi data test
mape.ardl <- MAPE(fore.ardl$forecasts, test$low)
mape.ardl
#akurasi data training
GoF(model.ardl)
```

Berdasarkan akurasi di atas, terlihat bahwa nilai MAPE keduanya tidak
jauh berbeda. Artinya, model regresi dengan distribusi lag ini
tidak `overfitted` atau `underfitted`

### Autoregressive dengan lag optimum

```{r}
#penentuan lag optimum
model.ardl.opt <- ardlBoundOrders(data = data.frame(datarep), ic = "AIC", formula = low ~ High )
min_p=c()
for(i in 1:6){
  min_p[i]=min(model.ardl.opt$Stat.table[[i]])
}
q_opt=which(min_p==min(min_p, na.rm = TRUE))
p_opt=which(model.ardl.opt$Stat.table[[q_opt]] == 
              min(model.ardl.opt$Stat.table[[q_opt]], na.rm = TRUE))
data.frame("q_optimum" = q_opt, "p_optimum" = p_opt, 
           "AIC"=model.ardl.opt$min.Stat)
```

Dari tabel di atas, dapat terlihat bahwa nilai AIC terendah didapat
ketika $p=10$ dan $q=6$, yaitu sebesar `-3848.949`. Artinya, model
autoregressive optimum didapat ketika $p=10$ dan $q=6$.

Selanjutnya dapat dilakukan pemodelan dengan nilai $p$ dan $q$ optimum
seperti inisialisasi di langkah sebelumnya. 

### Dengan lag optimum (p=10 dan q=6)

```{r}
model.ardl.opt1 <- ardlDlm(x = train$High, y = train$low, p = 10 , q = 6)
summary(model.ardl.opt1)
AIC(model.ardl.opt1)
BIC(model.ardl.opt1)
```

Hasil di atas menunjukkan bahwa peubah
$x_{t}, x_{t-2}, x_{t-10}, y_{t-2}$, hasil uji t menunjukkan
nilai-p pada peubah $<0.05$ Hal ini menunjukkan bahwa peubah
$x_{t}, x_{t-2}, x_{t-10}, y_{t-2}$ berpengaruh signifikan
terhadap $y_t$, sementara yang lainnya tidak berpengaruh signifikan
terhadap $y_t$. Model keseluruhannya adalah sebagai berikut:

$$
\hat{Y}=-0.55944+0.76955X_{t}+0.05859X_{t-1}-0.22435X_{t-2}-0.03352X_{t-3}+0.05449X_{t-4}+0.09342X_{t-5}-0.12980X_{t-6}+0.05448X_{t-7}+0.03991X_{t-8}+0.09103X_{t-9}-0.15006X_{t-10}+0.14655Y_{t-1}+0.26125Y_{t-2}+0.08608Y_{t-3}-0.07500Y_{t-4}+0.01128Y_{t-5}-0.03092Y_{t-6}
$$ 

### Peramalan dan akurasi model Autoregressive dengan lag optimum (p=10 dan q=6)

```{r}
# peramalan 30 periode kedepan
fore.ardl.opt <- forecast(model = model.ardl.opt1, x=test$High, h=30)
fore.ardl.opt
#akurasi data test
mape.ardl.opt <- MAPE(fore.ardl.opt$forecasts, test$low)
mape.ardl.opt
#akurasi data training
GoF(model.ardl.opt1)
```

Berdasarkan akurasi di atas, terlihat bahwa nilai MAPE keduanya tidak
jauh berbeda. Artinya, model regresi dengan distribusi lag ini
tidak `overfitted` atau `underfitted` 

# Pemodelan DLM & ARDL dengan Library `dynlm`

```{r}
#sama dengan model dlm lag=3
cons_lm1 <- dynlm(low ~ High+L(High)+L(High,2)+L(High,3),data = train.ts)
summary(cons_lm1)
#sama dengan dlm lag optimum (lag=1)
cons_lm2 <- dynlm(low ~ High+L(High),data = train.ts)
summary(cons_lm2)
#sama dengan model ardl p=1 q=1
cons_lm3 <- dynlm(low ~ High+L(High)+L(low),data = train.ts)
summary(cons_lm3)
#sama dengan ardl lag optimum (p=6 dan q=10)
cons_lm4 <- dynlm(low ~ High+L(High)+L(High,2)+L(High,3)+L(High,4)+L(High,5)+L(High,6)+L(High,7)+L(High,8)+L(High,9)+L(High,10)+L(low)+L(low,2)+L(low,3)+L(low,4)+L(low,5)+L(low,6),data = train.ts)
summary(cons_lm4)
```

### SSE

```{r}
deviance(cons_lm1)
deviance(cons_lm2)
deviance(cons_lm3)
deviance(cons_lm4)
```

### Autokorelasi

```{r}
#durbin watson
dwtest(cons_lm1)
dwtest(cons_lm2)
dwtest(cons_lm3)
dwtest(cons_lm4)
```

#### Heterogenitas

```{r}
bptest(cons_lm1)
bptest(cons_lm2)
bptest(cons_lm3)
bptest(cons_lm4)
```

#### Kenormalan

```{r}
shapiro.test(residuals(cons_lm1))
shapiro.test(residuals(cons_lm2))
shapiro.test(residuals(cons_lm3))
shapiro.test(residuals(cons_lm4))
```

## Perbandingan Model

```{r}
akurasi <- matrix(c(mape.koyck, mape.dl, mape.dl.opt, mape.ardl, mape.ardl.opt))
row.names(akurasi)<- c("Koyck","DLM 1","DLM optimum","Autoregressive p=1,q=1", "Autoregressive optimum (p=10,q=6)")
colnames(akurasi) <- c("MAPE")
akurasi
```

Berdasarkan nilai MAPE, model paling optimum didapat pada Model dlm
lag=1 karena memiliki nilai MAPE yang terkecil.

# Plot perbandingan model
```{r}
par(mfrow=c(1,1))
plot(test$High, test$low, type="b", col="black")
points(test$High, fore.koyck$forecasts,col="red")
lines(test$High, fore.koyck$forecasts,col="red")
points(test$High, fore.dl$forecasts,col="blue")
lines(test$High, fore.dl$forecasts,col="blue")
points(test$High, fore.dl.opt$forecasts,col="orange")
lines(test$High, fore.dl.opt$forecasts,col="orange")
points(test$High, fore.ardl$forecasts,col="green")
lines(test$High, fore.ardl$forecasts,col="green")
points(test$High, fore.ardl.opt$forecasts,col="yellow")
lines(test$High, fore.ardl.opt$forecasts,col="yellow")
legend("topleft",c("aktual", "Koyck","DLM 1","DLM optimum","Autoregressive p=10,q=6", "Autoregressive optimum (p=2,q=2)"), lty=1, col=c("black","red","blue","orange","green","yellow"), cex=0.5)
```
Berdasarkan plot tersebut, terlihat bahwa plot yang paling mendekati data aktualnya adalah Model dlm dengan lag=1, sehingga dapat disimpulkan model terbaik dalam hal ini adalah model regresi dlm dengan lag=1