---
title: "MPDW"
author: "Hilmi Awfa Abrar"
date: "2023-09-04"
output: word_document
---

# Memanggil Library
```{r}
library("forecast")
library("graphics")
library("TTR")
library("TSA")
```

# Import Data
```{r}
library(readxl)
data <- read_excel("C:/hilmi/ipb/smt 5/MPDW/Praktikum/Data suhu.xlsx",sheet=2)
data
```

# Eksplorasi Data

## Melihat data menggunakan fungsi `View()`, struktur data menggunakan fungsi `str()`, dan dimensi data menggunakan fungsi `dim()`.
```{r}
View(data)
str(data)
dim(data)
```

## Mengubah data agar terbaca sebagai data deret waktu dengan fungsi `ts()` .
```{r}
data.ts <- ts(data$Suhu)
```

## Menampilkan ringkasan data
```{r}
summary(data.ts)
```

## Membuat plot data deret waktu
```{r}
ts.plot(data.ts, xlab="Periode", ylab="Suhu", 
        main = "Time Series")
points(data.ts)
```


# Single Avarage Moving (SMA)
Ide dasar dari Single Moving Average (SMA) adalah data suatu periode dipengaruhi oleh data periode sebelumnya. Metode pemulusan ini cocok digunakan untuk pola data stasioner atau konstan. Prinsip dasar metode pemulusan ini adalah data pemulusan pada periode ke-t merupakan rata rata dari m buah data pada periode ke-t hingga periode ke (t-m+1). Data pemulusan pada periode ke-t selanjutnya digunakan sebagai nilai peramalan pada periode ke t+1

## Pembagian data
### Membagi data latih dan data uji
```{r}
training_ma <- data[1:292,]
testing_ma <- data[293:365,]
train_ma.ts <- ts(training_ma$Suhu)
test_ma.ts <- ts(testing_ma$Suhu)
```
### Eksplorasi data keseluruhan
```{r}
plot(data.ts, col="cyan",main="Plot General")
points(data.ts)
```
### Eksplorasi data latih
```{r}
plot(train_ma.ts, col="red",main="Plot Data Latih")
points(train_ma.ts)
```
### Eksplorasi data uji
```{r}
plot(test_ma.ts, col="purple",main="Plot data uji")
points(test_ma.ts)
```

## Eksplorasi dengan GGPLOT
```{r}
library(ggplot2)
ggplot() + 
  geom_line(data = training_ma, aes(x = Periode, y = Suhu, col = "Plot Data Latih")) +
  geom_line(data = testing_ma, aes(x = Periode, y = Suhu, col = "Plot Data Uji")) +
  labs(x = "Periode", y = "Suhu", color = "Legend") +
  scale_colour_manual(name="Keterangan:", breaks = c("Plot Data Latih", "Plot Data Uji"),
                      values = c("cyan", "pink")) + 
  theme_bw() + theme(legend.position = "bottom",
                     plot.caption = element_text(hjust=0.5, size=12))
```
### Pemulusan
Pemulusan menggunakan metode SMA dilakukan dengan fungsi `SMA()`. Dalam hal ini akan dilakukan pemulusan dengan parameter `m=4`.
```{r}
data.sma<-SMA(train_ma.ts, n=4)
data.sma
```
Data pemulusan pada periode ke-t selanjutnya digunakan sebagai nilai peramalan pada periode ke t+1 sehingga hasil peramalan 1 periode kedepan adalah sebagai berikut.
```{r}
data.ramal<-c(NA,data.sma)
data.ramal
```
Selanjutnya akan dilakukan peramalan sejumlah data uji yaitu 73 periode. Pada metode SMA, hasil peramalan 73 periode ke depan akan bernilai sama dengan hasil peramalan 1 periode kedepan. Dalam hal ini akan dilakukan pengguabungan data aktual train, data hasil pemulusan dan data hasil ramalan 73 periode kedepan.
```{r}
data.gab<-cbind(aktual=c(train_ma.ts,rep(NA,73)),pemulusan=c(data.sma,rep(NA,73)),ramalan=c(data.ramal,rep(data.ramal[length(data.ramal)],32)))
data.gab
```
Adapun plot data deret waktu dari hasil peramalan yang dilakukan adalah sebagai berikut.
```{r}
ts.plot(data.ts, xlab="Periode", ylab="Suhu", main= "SMA N=4 Data Suhu")
points(data.ts)
lines(data.gab[,2],col="green",lwd=2)
lines(data.gab[,3],col="red",lwd=2)
legend("topleft",c("data aktual","data pemulusan","data peramalan"), lty=8, col=c("black","green","red"), cex=0.5)
```
Selanjutnya perhitungan akurasi dilakukan dengan ukuran akurasi *Sum Squares Error* (SSE), *Mean Square Error* (MSE) dan *Mean Absolute Percentage Error* (MAPE). Perhitungan akurasi dilakukan baik pada data latih maupun pada data uji.
### Menghitung keakuratan data latih
```{r}
error_train.sma = train_ma.ts-data.ramal[1:length(train_ma.ts)]
SSE_train.sma = sum(error_train.sma[5:length(train_ma.ts)]^2)
MSE_train.sma = mean(error_train.sma[5:length(train_ma.ts)]^2)
MAPE_train.sma = mean(abs((error_train.sma[5:length(train_ma.ts)]/train_ma.ts[5:length(train_ma.ts)])*100))
akurasi_train.sma <- matrix(c(SSE_train.sma, MSE_train.sma, MAPE_train.sma))
row.names(akurasi_train.sma)<- c("SSE", "MSE", "MAPE")
colnames(akurasi_train.sma) <- c("Akurasi m = 4")
akurasi_train.sma
```
Dalam hal ini nilai MAPE data latih pada metode pemulusan SMA kurang dari 2%, nilai ini dapat dikategorikan sebagai nilai akurasi yang sangat baik. Selanjutnya dilakukan perhitungan nilai MAPE data uji pada metde pemulusan SMA.
### Menghitung keakuratan data uji
```{r}
error_test.sma = test_ma.ts-data.gab[293:316,3]
SSE_test.sma = sum(error_test.sma^2)
MSE_test.sma = mean(error_test.sma^2)
MAPE_test.sma = mean(abs((error_test.sma/test_ma.ts*100)))
akurasi_test.sma <- matrix(c(SSE_test.sma, MSE_test.sma, MAPE_test.sma))
row.names(akurasi_test.sma)<- c("SSE", "MSE", "MAPE")
colnames(akurasi_test.sma) <- c("Akurasi m = 4")
akurasi_test.sma
```
Perhitungan akurasi menggunakan data latih menghasilkan nilai MAPE yang kurang dari 10% sehingga nilai akurasi ini dapat dikategorikan sebagai sangat baik.